【裁判字號】    89,訴,116
【裁判日期】    900626
【裁判案由】    偽證
【裁判全文】
臺灣花蓮地方法院刑事判決                          八十九年度訴字第一一六號
    公  訴  人  臺灣花蓮地方法院檢察署檢察官
    被      告  丙○○
    選任辯護人  黃淑琳
右列被告因偽證案件，經檢察官提起公訴（八十八年度偵字第三九二九號），本院判
決如左：
    主  文
丙○○無罪。
    理  由
一、公訴人起訴意旨大略為：被告丙○○在民國八十七年十月十三日下午四點三十分
    左右，根本沒有到花蓮縣吉安鄉○○路○段二三三號處附近（即花蓮藝術世家工
    地）目睹甲○○遭乙○○傷害的事實，卻在甲○○控告乙○○傷害案件（即台灣
    花蓮地方法院檢察署─下稱花蓮地檢署─八十七年偵字第四０三九號傷害案件）
    ，經檢察官為不起訴處分後，應甲○○之請求，於甲○○聲請再議經台灣高等法
    院花蓮分院檢察署檢察長發回花蓮地檢署續查後的八十八年二月三日在該署八十
    八年偵續字第四號傷害案件作證時（檢察官未令其具結），虛偽證稱：他當天下
    車後，隨甲○○之後面走到現場，看見乙○○與甲○○二人扭在一起拉扯，因隔
    著玻璃，玻璃又貼廣告紙，所以沒看很清楚等語。於八十八年九月二十二日在花
    蓮地檢署八十八年度偵續一字第七號傷害案件又於具結後對案情有重要關係之事
    項，虛偽證稱：他當天在辦公室外面看到乙○○和甲○○在乙○○之辦公室內拉
    扯，因玻璃貼著廣告紙，從空隙裡看到他們二人手有來去，並且互相拉扯等語，
    檢察官遂根據其不實之證言而起訴乙○○傷害，因而認為被告丙○○涉犯有刑法
    第一百六十八條的偽證罪嫌。
二、按犯罪事實應依證據認定之，無證據不得推定其犯罪事實。又不能證明被告犯罪
    者，應諭知無罪之判決，刑事訴訟法第一百五十四條、第三百零一條第一項分別
    定有明文。而認定被告有罪之事實，應憑證據，苟未能發現相當之證據，或證據
    不足以證明，自不能以推測或擬制之方法，以為裁判之基礎；苟積極證據不足以
    為不利於被告事實之認定，即應為有利於被告之認定，更不必有何有利之證據。
    最高法院三十年上字第八一六號、七十六年台上字第四九八六號分別著有判例可
    以參照。
三、本件公訴人認為被告丙○○犯罪，是以告發人乙○○的指述、證人童素蘭、羅妃
    娟及陳雅惠的證述，以及卷內所附的驗收證明書一紙，而認為被告當天並沒有到
    案發現場目擊事情發生經過，並依據被告在前述傷害案件中作證的筆錄二份、檢
    察官據以起訴乙○○的起訴書一份，以及照片二張，以為起訴被告偽證的主要依
    據。可是被告丙○○堅決否認他在偵查中有作偽證，辯稱：他當天確實有到花蓮
    縣吉安鄉○○路○段「花蓮藝術世家」工地去，也因此看到甲○○進入乙○○二
    三三號辦公室內後二人之間有拉扯，他在花蓮地檢署作證時是據實陳述，並沒有
    偽證等語。
四、經本院調查並調取上述乙○○、甲○○互為告訴傷害案件的卷宗（八十七年度偵
    字第四０三九號、八十八年度偵續字第四號、八十八年度偵續一字第七號、八十
    八年度偵續二字第四號、八十九年度易字第六一０號、九十年度上易字第七四號
    ）審閱後發現：
（一）公訴人是以證人即花蓮縣警察局交通隊員警童素蘭和工程承包商羅妃娟的證述
      ，以及驗收證明書一份，證實了花蓮縣吉安鄉○○路與自強路口交通號誌工程
      是在八十七年十一月十日開工，同年月三十日完工，因此八十七年十月十三日
      當天中原路與自強路口根本不可能有紅綠燈的事實，但是被告丙○○在八十八
      年九月二十二日具結後竟證稱：「（問：你當天怎麼會到乙○○工地？）我是
      曾風聞他們工地有糾紛，我因在中原路看到王女（指甲○○）經過那裡，而且
      我有時會過去，當天我看到王女去，我才會進去看，當時我在停紅燈時，是停
      在第一部車紅燈下。」等語，而認為被告當天根本未到現場，並認為被告原本
      對於他剛好在等紅燈，才會不期而遇甲○○等情節供述地相當篤定，事後才改
      口辯稱記錯了等語，不足採信，然而被告就此部分則辯稱：他自八十七年十月
      間起即接手處理「花蓮藝術世家」後續工程及糾紛事宜，而需每日經過該路口
      到吉安鄉○○路工地，因此早早就有該處有紅綠燈的記憶，才會在作證時因為
      事隔甚久而對案發當時該路口到底有無紅綠燈的情形產生記憶錯誤，被告的這
      番辯解和證人甲○○於本院審理時到庭證稱她在八十七年九月間有請被告丙○○處理該花蓮藝術世家工地的水電，並因為該工地有糾紛而請教丙○○如何處
      理，所以在八十七年九月以後丙○○就常去看工地，連乙○○辦公室的水電也
      都是丙○○作的等語，以及證人陳雅惠證人她在八十七年底有看過丙○○在友
      信辦公室（即吉安鄉○○路○段二三九號處）出現等語，都相符合，並有附在
      卷內的中華電信股份有限公司台灣北區電信分公司花蓮營運處函文可證實被告
      於八十七年十一月十九日將其原辦公電話遷移至該工地中原路一段二三九號處
      ，足徵被告於八十八年九月二十二日作證時該路口紅綠燈的設置已有近一年的
      時間，被告也已經常往返於中原路一段與自強路口有近一年的時間，而距八十
      七年十月十三日事發當時也時隔近一年，被告因時間及記憶等因素而有記憶模
      糊或記憶錯誤的情形，乃屬人之常情，況且且被告作證主要是為陳述八十七年
      十月十三日其親身見聞乙○○有無傷害甲○○的事實，對於其他周遭環境的變
      化較不注意，而生錯誤，誠屬難免，實在難以被告對於將近一年前的某特定日
      期路口是否已裝設紅綠燈號誌的錯誤陳述，即斷然認定被告當天並未去工地現
      場。
（二）公訴人又以告發人乙○○及證人陳雅惠已陳明系爭辦公室之宣傳紙於案發時僅
      貼及腰部，腰部以上視野清晰，並以告發人提供附卷的照片二張，而認為被告
      辯稱案發時系爭辦公室的玻璃貼滿廣告紙，他只能從縫隙中往內看等語，並不
      實在，而認為被告當天並未至現場，然而告訴人之告訴（或告發人之告發），
      係以使被告受刑事訴追為目的，是其陳述是否與事實相符，仍應調查其他證據
      以資審認，最高法院五十二年台上字第一三○○號所著的判例可供參考，被告
      就此部分已辯稱：案發當天乙○○辦公室的玻璃的確貼滿了廣告紙，乙○○所
      提出的照片，是事後拍攝，不能作為案發時廣告紙黏貼方式的依據，且證人陳
      雅惠在前述傷害案件中所為的證述就已經有偏袒乙○○之嫌，其證述也不能盡
      信等語，而經本院調閱前述傷害案卷後認為，證人陳雅惠證詞的可信度，已因
      其與告發人間的工作僱傭關係及其證述前後矛盾等原因，而遭本院及台灣高等
      法院花蓮分院質疑並不予採信，此有八十九年度易字第六一０號及九十年度上
      易字第七四號判決各一紙在卷可查，因此她在本案偵查中的供述是否與事實相
      符，也不宜當然採信，必須調查其他證據來審認，而就此部分除了告發人的指
      述及及陳雅惠的證述之外，僅有告發人所提出的照片二張附在偵查卷內為證，
      本院審究該二張照片後發現，僅玻璃牆上貼滿廣告紙的該張照片有顯示拍攝時
      間（八十八年二月二十九號），另一張並未顯示拍攝時間，告發人及證人陳雅
      惠指稱該張未顯示時間的照片即是案發時玻璃門黏貼廣告紙的方式，實乏依據
      ，不能當然作為對被告不利的認定。
（三）公訴人又以除非被告是當天甲○○帶去要毆打乙○○之人，否則絕不可能如
      此巧合，在甲○○開車帶人要去毆打乙○○時，剛好跟在後面，被告自稱他
      從下車至離開現場，共約花了十一、二分鐘，惟其從停車處逛至乙○○之辦公
      室前花了八、九分鐘，而推斷被告在乙○○之辦公室前應停留有三、四分鐘之
      久，卻稱僅看到乙○○與甲○○拉扯約五、六秒鐘等語，認為被告的證述矛盾
      ，當天被告既刻意跟甲○○至工地，且見甲○○在辦公室內與乙○○互相拉
      扯，竟然沒有趨前解救，又被告既見甲○○被乙○○欺負哭著跑出來，而竟沒
      有趨前探詢王女，或進入辦公室向乙○○查詢究竟即駕車離去，還要第二天再
      去問甲○○發生何事，而認為被告的證詞，顯與常情悖離，縱如被告所言，
      他是站在乙○○辦公室門窗前約一公尺半遠的騎樓地方，從寬約八、九公分的
      廣告紙縫隙間，看到案發的經過，但依公訴人在其花蓮地檢署辦公室內模擬現
      場大略測試的結果，認為被告充其量只能看到人身之一小截，根本看不到整個
      人，而質疑被告如何能分辨裡面是什麼人？在做什麼？更遑論被告竟稱有看到
      甲○○與乙○○二人有互相拉扯等語，乙○○及陳雅惠已陳明當天隨同甲○○至乙○○辦公室打乙○○的男子有五人，三人在外面把風，二人隨同王女進
      去打乙○○，而被告竟稱伊沒看見有二名男子隨同王女進入辦公室，但見王女
      一人進去，沒看見進入辨公室之二名男子出手打乙○○，也沒看見外面有人把
      風等語，顯與事實不符，告發人乙○○已陳明當天是甲○○帶人要去打他，
      復經陳雅惠證述屬實，而據公訴人調閱電話通聯記錄查證後，亦證實甲○○辯
      稱當天是乙○○假藉客戶打電話說要看房子而騙她去的等語，是甲○○杜撰的
      ，並無此事等情，且就甲○○有無叫人至工地毆打乙○○一節，經測謊結果，
      甲○○也出現說謊反應，如被告確係目擊證人，則甲○○絕不可能遲至聲請
      再議後才舉出被告要當證人，可見被告係在甲○○請託下出來作偽證的；而認
      為案發時，被告根本不在場，其於前述再議案件中證稱案發時在現場，並看見
      乙○○與甲○○相互拉扯等語，純屬偽證之詞。本院認為，上述、、、
      、各點均為公訴人的推測之詞，並無任何證據可以佐證公訴人的對於被告
    不利的認定，而關於第點，也顯見公訴人對於事實經過的採證，乃完全採信
      告發人乙○○及證人陳雅惠的說詞，然而關於前述甲○○與乙○○互控傷害案
      件，已經本院及台灣高等法院花蓮分院審理後以告訴人甲○○、乙○○的指述
      及證人丙○○、陳雅惠的證述均有瑕疵及矛盾之處，而判決甲○○、乙○○均
      無罪確定在案，有上述二份判決書可以參考，公訴人實不宜在毫無其他佐證的
      情況下，完全不查證被告的辯解，而盡採告發人乙○○的指述及證人陳雅惠有
      瑕疵的證述以為事實，另經本院審視第點中所稱之通聯記錄的結果，僅能證
      實甲○○在當日下午五點鐘曾打一通電話到乙○○辦公室，乙○○辦公室則在
      當天下午四點四十八分、五點零六分、五點十五分、五點十六分、五點二十二
      分、五點三十七分各打出一通電話，就該通聯記錄所載並無法推論甲○○稱當
      天是乙○○假藉客戶打電話說要看房子而騙她去工地的等語純屬杜撰，而關於
      甲○○在前述傷害案件前往法務部調查局測謊，其鑑定結果是認為甲○○因情
      緒波動反應前後不一致，故無法研判，並非如公訴人所言，甲○○經測出有說
      謊的反應，此有法務部調查局鑑定通知書一紙附於八十八年度偵續字第四號案
      卷第四十五頁可參，公訴人不察，據以為對被告不利的認定，亦不可採。
五、綜上各項情節可知，本件並沒有積極證據可以證明被告在八十七年十月十三日並
    未到現場目擊案發經過，也沒有其他積極證據可以證實被告於八十八年九月二十
    二日具結後所為的證述為偽證，本院依據卷內的事證既不能證明被告有偽證的犯
    行，此外，也查不到被告犯罪的其他積極證據，依據上述判例意旨及說明，被告
    的犯罪還不能證明，自應對被告為無罪判決之諭知。
據上論斷，應依刑事訴訟法第三百零一條第一項，判決如主文。
本案經檢察官李子春到庭執行職務。
中     華     民     國      九十      年     六     月      二十六    日
                                臺灣花蓮地方法院刑事庭
                                    法  官
右正本證明與原本無異。
如對本判決不服，應於送達後十日內，向本院提出上訴狀。（應抄附繕本）告訴人或
被害人如對於本判決不服者，應具備理由請求檢察官上訴，其上訴期間之計算係以檢
察官收受判決正本之日期為準。
         法院書記官


司法院資訊處製作；財團法人民間司法改革基金會備份。
